臺灣新北地方法院民事判決
110年度簡上字第280號
上    訴    人
即附帶被上訴人  劉菁華

訴 訟 代 理 人  王朝正律師
被  上  訴  人
即  附帶上訴人  王姿敏
訴 訟 代 理 人  陳奕如律師
上列當事人間請求侵權行為損害賠償事件，上訴人對於中華民國
110年6月15日本院110年度簡字第82號第一審判決提起上訴，附
帶上訴人並提起附帶上訴，本院於111年9月7日言詞辯論終結，
判決如下：
    主  文
原判決關於命上訴人給付超過貳拾陸萬貳仟壹佰貳拾捌元及其利
息部分，及該部份假執行之宣告，暨訴訟費用之裁判均廢棄。
上開廢棄部分，被上訴人在第一審之訴駁回。
其餘上訴駁回。
第一、二審訴訟費用由上訴人負擔百分之四十八，餘由被上訴人
負擔。
附帶上訴人附帶上訴駁回。
第二審訴訟費用關於附帶上訴部分，由附帶上訴人負擔。
    事實及理由
壹、程序方面：
一、按民事訴訟法第427條第2項於民國110年1月20日修正公布，
    新增第11款「本於道路交通事故有所請求而涉訟」之訴訟，
    不問其標的金額或價額一律適用簡易訴訟程序，並自110年1
    月22日起施行。又上開修正條文施行後，於修正前已繫屬之
    事件，其法院管轄權及審理程序，未經終局裁判者，適用修
    正後之規定，曾經終局裁判者，則適用修正前之規定，民事
    訴訟法施行法亦增訂第4條之1規定甚明。本件被上訴人即附
    帶上訴人(下稱被上訴人)係本於道路交通事故請求侵權行為
    損害賠償，原應適用通常訴訟程序處理，然依修正後之民事
    訴訟法第427條第2項第11款規定，即應依簡易訴訟程序辦理
    ，本案於修正前已繫屬本院，經原審於110年5月11日言詞辯
    論終結，於修正後原審尚未經終局裁判，依修正之民事訴訟
    法施行法第4條之1第1款規定，即應改行簡易訴訟程序，逕
    依簡易訴訟程序為原審裁判，是本件經上訴第二審後自應適
    用簡易訴訟程序之上訴程序，合先敘明。
二、次按被上訴人於言詞辯論終結前，得為附帶上訴；附帶上訴
    ，雖在被上訴人之上訴期間已滿，或曾捨棄上訴權或撤回上
    訴後，亦得為之，民事訴訟法第460條第1項前段、第2項分
    別定有明文。又上開規定於簡易程序之上訴程序準用之，同
    法第436條之1第3項亦規定甚明。本件上訴人提起上訴後，
    被上訴人於其上訴期間屆滿後之110年9月14日具狀提起一部
    附帶上訴，有其民事附帶上訴暨上訴答辯狀可佐（見本院簡
    上卷第51頁），核與前揭規定相符，應予准許。
貳、實體方面：
一、被上訴人於原審起訴主張：　　
　㈠上訴人即附帶被上訴人(下稱上訴人)於108年11月19日晚間9 
    時48分許，騎乘車牌號碼000-000 號之普通重型機車(下稱
    系爭A車)，沿新北市樹林區保安街1 段20巷往保安街1 段方
    向行駛，行經該巷與樹新路34巷之交岔路口時，本應注意行
    至無號誌之交岔路口，支線道車應暫停讓幹線道車先行，且
    依當時天候雨、夜間有照明、柏油路面濕潤無缺陷、道路無
    障礙物、視距良好等狀況，並無不能注意之情事，竟疏未注
    意讓幹線道車先行，貿然前行，適訴外人呂學諮騎乘車牌號
    碼000-000 號之普通重型機車(下稱系爭B車)搭載被上訴人
    ，沿樹新路34巷往樹新路方向直行行經上開路口，見狀閃煞
    不及，上訴人所騎乘之系爭A車因而與呂學諮騎乘之系爭B車
    機車發生擦撞，當場造成人車倒地，致被上訴人受有右2 、
    3 、4 蹠骨閉鎖性骨折等傷害。
　㈡是被上訴人請求醫療費用新臺幣(下同)20,480元、90日看護
    費用162,000 元（其中45日以每日2,400元，其中45日以每
    半日1,200元計算）、交通費用1,485元、3個月無法工作損
    失168,357元(每月以56,119元計算) 、輔具費用7,500元、
    精神慰撫金250,000元，扣除強制責任保險理賠金63,180元
    後，共計546,624元。為此，爰依民法第184條第1項前段、
    第2項、第191條之2、第193條第1項、第195條第1項前段提
    起本件訴訟等語。並聲明：上訴人應給付被上訴人546,624
    元，及自刑事附帶民事起訴狀送達翌日起至清償日止，按年
    息5%計算之利息，並願供擔保，請准宣告假執行。
二、上訴人則以：
　  對於醫療費用部分，抗辯有關影像複製費、診斷書證明費及
    中醫費用均應予剔除；看護費部分，上訴人最後一次回診日
    期為110 年1 月3 日，診斷證明書記載上訴人需休養3 個月
    有疑義，且診斷證明書沒有記載上訴人需全日或半日看護，
    且看護人為上訴人母親，其是否為專業看護亦有疑問；工作
    損失部分，上訴人請假單時數僅為60日，且上訴人自陳上班
    後因為疼痛而致公司附近中醫就診，而中醫開始就診日期為
    110 年2 月12日，則上訴人有提前上班之疑慮，另上訴人係
    業務並非固定薪資之工作，又上訴人僅提出108 年報稅資料
    ，惟應提出薪資條或勞保證明，否則應以最低基本薪資計算
    ；交通費用部分，被上訴人願負擔上訴人來往亞東醫院之1,
    215 元，其餘否認；輔具費用7,500 元部分，則沒有意見等
    語置辨，並聲明：㈠請求駁回被上訴人之訴；㈡如受不利之判
    決，願供擔保，請准宣告免為假執行。
三、原審對於被上訴人之請求，判決上訴人應給付被上訴人403,
    232 元，及自109 年10月20日起至清償日止，按年息5% 計
    算之利息，併依職權宣告假執行；被上訴人其餘之訴駁回。
    而上訴人對其敗訴部分聲明不服，提起上訴，而就事實之陳
    述及所用證據，除與原判決記載者相同，予以引用外，補稱
    ：㈠被上訴人之職業係國泰人壽員工，衡酌一般保險業務員
    工作性質上所領獎金除新客戶外，因舊客戶持續繳納保費，
    亦可能獲得獎金，可認保險業務員之薪資相當比例為依照招
    攬保單業績計算之佣金，或按保戶繳納保險費情形計算之獎
    金，自不因傷而減少；尚且保險業務員之每月薪資包括薪津
    （底薪、晉等津貼、特支費、保單貸款收息獎金）、其他所
    得（獎金、行銷獎勵）、競賽獎金及外務津貼等，包括底薪
    在內之各項給付均非可按月領取，各項給付金額亦不相同，
    月薪並非固定，顯見其每月收入因招攬客戶情形而異，並受
    保險產品本身、市場需求、社會經濟及被上訴人勤惰等因素
    之影響，又原審曾命被上訴人提出請假而遭公司扣薪的證明
    ，惟查被上訴人並未提出以明其實。故參酌臺灣高等法院10
    9年度上易字第663號民事判決見解，自難認被上訴人受有不
    能工作之損失。是以，被上訴人並未提出遭服務公司扣薪部
    分之證明，其主張應照平均薪資認列為其所受損失亦與實務
    見解相悖，請求無由准許。此外，被上訴人固援引臺灣高雄
    地方法院108年度訴字第590號民事判決主張得以平均薪資認
    列為其損失金額云云，惟按該判決之請求權人即受傷者之傷
    勢部位係在頭、臉、口部，影響其容貌及口語能力甚鉅，而
    保險業務員以向不特定大眾招攬保險為業，其業績高低均仰
    賴人際接觸、溝通，該判決原告請假期間因傷勢未癒，顯然
    欠缺從事上開工作所需能力，故該判決方認定有賠償必要。
    然本案被上訴人受有之傷害為右2、3、4蹠骨閉鎖性骨折，
    與頭、臉、口部等容貌及口語表達能力無關，被上訴人所舉
    判決尚難直接套用本案，甚且，本案被上訴人仍得以電話與
    客戶聯繫，業務能力當不致受有影響，實難逕認受有損失。
    另被上訴人雖主張「如果業務員當月業績未達標，就會考核
    不過而被降職級，而直接影響到次月之薪資金額(薪津)」云
    云，惟影響業績之因素如同前開臺灣高等法院109年度上易
    字第663號判決所載「(保險業務員)各項給付金額亦不相同
    ，月薪並非固定，顯見其每月收入因招攬客戶情形而異，並
    受保險產品本身、市場需求、社會經濟及被上訴人勤惰等因
    素之影響」，故被上訴人業績下滑原因甚多，不能逕認係本
    案所致，兩者欠缺因果關係，且被上訴人仍可以聯繫客戶，
    口語能力並未受損，故請求賠償不能工作損失應屬無據。㈡
    依照臺灣臺北地方法院105年度訴字第1321號、106年度訴字
    第1834號判決之實務見解，中藥之服用及相關治療行為應與
    本案系爭事故之傷害有關，方得以准許。原審判決未准許被
    上訴人請求元氣堂中醫診所就診費用15,180元，乃係因被上
    訴人原已於亞東紀念醫院進行治療，且被上訴人並未舉證證
    明之後再於元氣堂中醫診所支出之費用，對其傷勢有無療效
    ，且是否合理必要，自難認被上訴人就本件交通事故所受之
    傷害，有再至其他醫療院所就醫之必要，故被上訴人此部分
    中醫費用支出難認屬治療所必須，不應准許。又本審函詢元
    氣堂中醫診所，其函覆雖稱「…二、經本院所詳細診斷為，
    挫傷及骨折後引起的軟組織疤痕性沾黏後遺症，症狀為行走
    不利，局部腫痛，按壓疼痛。非一般西醫藥物吃消炎止痛藥
    或打針可馬上治癒。需長期配合中醫針灸復健及中藥治療，
    慢慢恢復其功能性」等語，惟細究該診所之病歷表之醫療方
    式自就醫日期109年2月12日起至109年3月31日止，其治療方
    法均為「X9031XA-右側足部挫傷之初期照護，S92341A-右側
    第四蹠骨移位閉鎖性骨折之初期照顧，服法：(空白)，劑量
    ：0包X 0天」；又自就醫日期同年4月7日起至同年5月28日
    止，其治療方法均為「X9031XD-右側足部挫傷之後續照護，
    S92341A-右側第四蹠骨移位閉鎖性骨折之初期照顧，服法：
    (空白)，劑量：0包X 0天」。可見該診所究竟對於被上訴人
    具體進行何種治療，對其傷勢有無療效仍未予以說明，且其
    稱應輔以中藥治療，然服法欄空白，劑量0包，亦與診所回
    函所述不相符合；被上訴人既已先於亞東醫院進行治療，其
    後續是否必要再至元氣堂中醫診所就診，其合理必要性尚有
    疑義，難認該診所相關治療行為與本案系爭事故之傷害有關
    。故應認原審判決並無違誤，被上訴人附帶上訴請求不應准
    許。㈢本件上訴人職業為餐飲業之外場人員，每月薪資僅30,
    000元，又其尚需負擔在外租屋之租金，食衣住行也均需自
    行承擔，且上訴人每月尚需給予父母親生活費用3,000元之
    家用，故150,000元精神慰撫金實可能造成上訴人生活困頓
    ，又本件交通事故實屬遺憾，並非上訴人所情願為之，加害
    程度應認尚非嚴重，懇請鈞院審酌上情再予以酌減精神慰撫
    金之數額。㈣本件交通事故之發生，上訴人騎乘系爭A車之時
    速約為30公里至40公里，行經事發地點之交岔路口時，上訴
    人所騎乘之系爭A車已過路口之一半，方遭呂學諮騎乘之系
    爭B車由左側撞上，此為新北地方檢察署109年度偵字第1470
    9號起訴書所肯認，故依據上訴人車速並無過快，且上訴人
    之機車已行駛超過路口之一半始被撞上，應認上訴人並無肇
    責或至少肇責比例低於呂學諮。又觀諸新北市政府車輛行車
    鑑定會鑑定意見書(新北車鑑字第0000000號)之記載，呂學
    諮騎乘駕駛系爭B車亦有未注意車前狀況之過失，故呂學諮
    亦與有過失甚明。因而被上訴人既係搭乘呂學諮騎乘之機車
    ，藉由呂學諮之載送而擴大其活動範圍，自應類推適用民法
    第224條規定，同負與有過失之責任。故請 鈞院審酌免除或
    減輕上訴人之賠償金額等語。並為上訴聲明：㈠原判決不利
    於上訴人部分、並該部分假執行之宣告，暨命上訴人負擔該
    部分訴訟費用之裁判均廢棄。㈡前開廢棄部分，請求駁回被
    上訴人於第一審之訴及假執行之聲請。被上訴人則補稱：㈠
    原判決認證明書費及影像複製費非醫療費用900元應扣除顯
    有違誤，蓋上述費用雖非因上訴人侵權行為直接所受之損害
    、亦非醫療支出，惟仍係被上訴人為實現直接損害賠償債權
    所支出之必要費用，仍應認係因上訴人之侵權行為所引起，
    視同屬於上訴人不法侵害被上訴人之身體或健康者，致被上
    訴人增加生活上之需要，被上訴人自得依民法第193條第1項
    規定請求上訴人賠償(可參最高法院105年度台上字第1905號
    判決意旨)，再者原判決固認醫療費用之中醫診所15,180元
    並非必要費用，然按司法實務考量國人就醫習慣及經驗法則
    ，均肯認中醫醫療費用具必要性者，亦屬得請求賠償之增加
    生活之需要(最高法院86年度台上字第887號判決、台灣高等
    法院103年度上字第999號判決及108年度上易字第395號判決
    意旨參照)，查元氣堂中醫診所治療部位為被上訴人因車禍
    致傷之右足，有該中醫診所開具診斷證明書為證，不但與亞
    東醫院診斷證明所載患部(右足蹠骨閉鎖性骨折)相符，且前
    往該所治療期間與車禍事件具時間緊密性，況依該診所所檢
    送之病歷表顯示之就醫次數及治療部位(車禍致傷之右足第3
    、4蹠骨)均與一審主張相符，復參酌該診所之回函，均足證
    被上訴人右足患部確有中醫治療之必要性及實際支出，可認
    該等醫療費用支出與本案車禍具因果關係及必要性。㈡原判
    決認看護費用行情為「全日2,000、半日1,000元」，然卻未
    提出依據何等資料認定現今全日照顧行情價應為2,000元，
    實則看護費用市場行情早已逐漸提升，並非一成不變，此由
    財團法人中華長照協會公告居家照顧全日費用為2,400元，
    馬偕醫院自107年7月1日起調整院外看護全日費用為2,200元
    ，均可佐證看護費用已非昔日2,000元(台灣高等法院110年
    度上易字第231號、108年度上易字第610號、108年度上易字
    第84號判決意旨參照)。況依照亞東醫院111年3月14日函覆
    稱照顧服務員目前行情為全日2,200元、半日1,300元、除夕
    初一初二收費各加一倍等語，故被上訴人得請求看護費用16
    1,400元【2200元*45日+(1300元*2)*春節3日+1300*42日】
    。㈢原判決認定慰撫金為150,000元，然被上訴人之右足趾經
    中西醫治療後仍無法正常彎曲，且被上訴人為保險業務員，
    為造訪客戶及開發客群所需，工作實際內容多屬外勤性質，
    上述足趾無法正常彎曲之情形，除導致被上訴人再也無法長
    時間步行、跳躍動作及穿著高跟鞋外，被上訴人原可自行長
    途駕駛到外縣市執行業務，現因右足趾問題(踩剎車及踩油
    門需不斷使用右足趾)均需要同事代為駕駛，影響生活及工
    作至鉅，精神上確實相當痛苦。㈣至上訴人抗辯不能工作損
    失部分，被上訴人於一審為證明因車禍事件確實中斷三個月
    無法工作，已提出請假證明；為證明請假停止工作在家休養
    有其必要性，已出具需休養三個月醫囑內容之診斷證明；為
    證明薪資短少，又再提供108年度財稅資料所載薪資收入，
    作為核算平均月薪之資料，況參酌各地地方法院實務對於保
    險業務員薪資結構性質特殊無底薪、浮動、難以證明，其不
    能工作損失之計算方式多以事件發生前數月或數年的平均月
    薪或平均日薪計算(臺北地院108年度訴字第4021號判決、本
    院102年訴字第2180號判決、桃園地院108年度訴字第2647號
    判決、南投地院105年度訴字第240號判決、高雄地院108年
    度訴字第590號判決意旨可資參照，其中新北地院、桃園地
    院及高雄地院三則判決當事人為國泰人壽保險業務員可特別
    參考)。至於國泰公司之111年2月16日函覆載「公傷假期間
    本公司無扣薪之情事」。該公司之所以強調「無扣薪」之字
    眼，係為避免觸犯勞動法規，並無法證明被上訴人無不能工
    作之損失。又對於保險業務員的考核制度，如果業務員「當
    月」業績未達標，就會考核不過而被降低「職級」，而直接
    影響到「次月」之「薪資金額(薪津)」，本案被上訴人就是
    因為三個月休養期間無法工作業績未達到標準，從原來「職
    級8」降到「職級6」，進而直接影響到「薪資金額(薪津)」
    之數額。㈤又上訴人主張過失相抵部分，被上訴人所搭乘呂
    學諮駕駛之系爭B車行駛於主線道，且有依規定於路口減速
    ，行駛至路中，突遇上訴人高速駛至，反應時間不足，並無
    過失。縱使認為有過失，請鈞院參酌司法實務(台灣高等法
    院109年度上易字第1489號判決及109年度重訴字第4號判決
    意旨參照)對於行駛支線道之一方未禮讓主線道之他方、主
    線道之他方未注意車前狀況的過失比例多為七成、三成，復
    本案行駛支線道之一方即上訴人明顯車速過快，應自行負擔
    8成過失責任，況依照勘驗筆錄記載上訴人行向地上繪有標
    線「停」，自應停車觀看左右有無來車，且其為支線道車，
    亦應暫停讓幹線道車先行，其違反前開注意義務肇事致人受
    傷為本案肇事主因，過失比例應高於被上訴人同車駕駛等語
    。並聲明：上訴駁回。另被上訴人則就其敗訴部分提起附帶
    上訴，附帶上訴聲明：㈠原判決關於駁回被上訴人後開第二
    項之訴部份，及該部分假執行之聲請，暨命負擔訴訟費用之
    裁判均廢棄。㈡上開廢棄部分，上訴人應再給付143,080元，
    及自109年10月20日起至清償日止，按年息5%計算之利息。
    上訴人則答辯聲明：請求駁回附帶上訴。
四、本件兩造爭執之點，應在於：㈠被上訴人得請求上訴人賠償
    之項目及金額為何？㈡上訴人抗辯被上訴人與有過失有無理
    由？被上訴人總計得請求上訴人賠償之金額為何？茲分述如
    下：
  ㈠被上訴人得請求上訴人賠償之項目及金額為何？
  ⒈按因故意或過失，不法侵害他人之權利者，負損害賠償責任
    ；汽車、機車或其他非依軌道行駛之動力車輛，在使用中加
    損害於他人者，駕駛人應賠償因此所生之損害。但於防止損
    害之發生，已盡相當之注意者，不在此限。民法第184條第1
    項前段、第191條之2分別定有明文。查被上訴人主張上訴人
    於上開時、地，騎乘系爭A車，行經交岔路口時，本應注意
    行至無號誌之交岔路口，支線道車應暫停讓幹線道車先行，
    且並無不能注意之情事，竟疏未注意讓幹線道車先行，貿然
    前行，撞擊系爭B車，致被上訴人受有右2、3、4蹠骨閉鎖性
    骨折之傷害等情，為上訴人所不爭執，且上訴人前開過失傷
    害行為，經本院以109年度審交易字第929 號刑事判決上訴
    人犯過失傷害罪，處拘役50日，如易科罰金，以1,000元折
    算1日確定等情，亦經本院依職權調取前開刑事卷宗審閱查
    核無訛。是被上訴人主張上訴人有前開過失不法侵害其權利
    之侵權行為，應堪信為真實，被上訴人主張上訴人應依民法
    第184條第1項前段、第191條之2 前段規定負賠償責任等語
    ，自屬有據。
  ⒉被上訴人請求損害賠償之項目及金額，有無理由？
  ⑴醫療費用、輔具、交通費用、看護費用部分：
  ①按不法侵害他人之身體或健康者，對於被害人因此喪失或減
    少勞動能力或增加生活上之需要時，應負損害賠償責任，民
    法第193條第1項定有明文。
  ②被上訴人主張其因本件車禍事故受傷後，支出醫療費用20,48
    0元等語，為上訴人否認部分醫療費用之支出並非係本件事
    故所必要或相關聯之支出，經查：
　⓵亞東醫院醫療費用：
　　此部分上訴人主張應扣除影像複製費及診斷證明書費，其餘
    沒有意見(見本院109訴3721卷第28頁)，復據被上訴人提出
    亞東紀念醫院診斷證明書、亞東紀念醫院醫療費用收據為證
    (見本院109審交附民762卷第9、13至27頁)，堪認該部分確
    為治療其因本件事故所致傷勢應支出之必要費用，是被上訴
    人得請求上訴人給付之醫療費用數額為5,300元(計算式：85
    0＋1,670＋200＋570＋790＋150＋970＋100＝5,300)。至上訴人辯稱
    應扣除其中影像複製費及診斷證明書費部分，然被上訴人支
    出上開診斷書費用，乃係其為證明損害發生及其範圍所必要
    之費用，當應納為損害之一部分（最高法院91年度台上字第
    1610號判決意旨參照），亦應屬被害人為實現損害賠償債權
    所支出之必要費用，且係因加害人之侵權行為所引起，被害
    人應得請求加害人賠償（最高法院92年度台上字第2653號裁
    判同旨參照），是被上訴人所主張影像複製費及診斷證明書
    費等乃係為證明醫療過程及傷勢而支出，經核應屬證明損害
    發生及其範圍所必要之費用，故被上訴人就此部分影像複製
    費及診斷證明書費一併請求上訴人賠償，應有理由，上訴人
    辯稱此部分應予扣除，尚難憑採。
　⓶元氣堂中醫診所費用：
　　上訴人爭執中醫費用並非必要，被上訴人不得請求該部分之
    醫療費用等語，然就被上訴人所提出元氣堂中醫診所之診斷
    證明書所載「病名：右側足部挫傷合併蹠骨閉鎖性骨折，於
    19年2月12日起至109年6月30日共就診25次」等內容（見本
    院109審交附民762卷第11頁），稽核與亞東醫院診斷證明書
    「右2、3、4蹠骨閉鎖性骨折」診斷內容記載之傷勢相符(見
    本院109審交附民762卷第9頁)，況查，西醫著重物質治療，
    中醫著重能量調整，二者本可相輔相成，而非互相排斥，況
    經本院函詢元氣堂中醫診所，經該診所函覆：經本所詳細診
    斷為，挫傷及骨折後引起的軟組織疤痕性沾黏後遺症，症狀
    為行走不利，局部腫痛，按壓疼痛。非一般西醫藥物吃消炎
    止痛藥或打針可馬上治療，需長期配合中醫針灸復健及中藥
    治療，慢慢恢復其功能性等語(見本院簡上卷第243頁)，可
    徵被上訴人於本件事故發生後，前往元氣堂中醫診所接受中
    醫調理治療，以治療上開診斷證明書所載病名，尚合乎國人
    就醫習慣及經驗法則，堪認為必要且相當，故被上訴人於元
    氣堂中醫診所歷次就診費用總計15,180元自屬合理且必要之
    支出，被上訴人就此部分損害之請求，要屬有據。
　⓷綜上，被上訴人得請求已支出之醫療費用總計為20,480元（
  計算式：5,300＋15,180＝20,480元）。
　⓸輔具費用部分：
    被上訴人請求輔具費用7,500元乙節，為上訴人所不爭執（
    見本院110簡82卷第76頁），並有108 年11月22日統一發票
    附卷可佐，自堪信為真實。從而，被上訴人請求輔具費用7,
    500元，為有理由，應予准許。
　⓹交通費用部分：
　　被上訴人主張其已支出交通費1,485元等語，固據其提出計
    程車收據為證（見本院110簡82卷第51至53頁），而上訴人
    就被上訴人上揭前往亞東醫院就醫所支出之交通費用部分不
    爭執，尚堪憑採，惟經核被上訴人所提出之前開醫療單據與
    上開計程車單據，並未見被上訴人於109 年1月9日有何就診
    紀錄，故有關109年1月9日計程車收據2紙之金額合計330元
    部分（計算式：170＋160＝330）應予剔除。從而，被上訴人
    請求交通費1,155元（計算式：1,485－330＝1,155），為有理
    由，應予准許，逾此範圍之請求，為無理由，不應准許。
　⓺看護費用部分：
　　被上訴人主張因本件交通事故受有前揭傷害，有專人全日看
    護45日及半日看護45日之必要，爰以全日每日2,400 元、半
    日每日1,200 元計算，請求看護費用162,000 元等語，為上
    訴人以前詞置辯，經查，被上訴人因上訴人前揭過失侵權行
    為致受有傷害，致3個月無法正常工作，且前6週須全日專人
    照顧，後6週須半日專人照護之情，有亞東紀念醫院110 年3
    月16日亞病歷字第1100316007號函在卷可稽（見本院109訴3
    721卷第41頁），足認被上訴人因本件交通事故，確有6週須
    專人全日進行協助照護，及6週專人半日進行協助照護之必
    要。至上訴人雖抗辯看護人為被上訴人母親，其是否為專業
    看護亦有疑問云云，然按親屬代為照顧被害人之起居，固係
    基於親情，但親屬看護所付出之勞力並非不能評價為金錢，
    雖因二者身分關係而免除被害人之支付義務，惟此種基於身
    分關係之恩惠，自不能加惠於加害人，故由親屬看護時雖無
    現實看護費之支付，仍應認被害人受有相當於看護費之損害
    ，得向加害人請求賠償，始符始符合民法第193 條第1 項所
    定「增加生活上需要」之意旨及公平原則（最高法院94年度
    台上字第1543號裁判意旨參照）。且按親屬間之看護，縱因
    出於親情而未支付該費用，然其所付出之勞力，顯非不能以
    金錢為評價，此種基於身分關係之恩惠，自不能加惠於加害
    人，而應比照一般看護情形，認被害人受有相當看護費之損
    害，命加害人賠償，始符民法第193條第1項所定增加生活上
    需要之意旨（最高法院89台上字第1749號判決要旨亦可資參
    照）。被上訴人既確有受專人看護之必要，縱由親屬在旁看
    護而無現實看護費之支付，揆諸前開裁判意旨說明，被上訴
    人仍得向上訴人請求該部分損害賠償。次查，兩造對於看護
    期間並無爭執，然對於每日應以何數額計算有爭執，經被上
    訴人聲請函詢亞東醫院，由該醫院函覆108年度、109年度病
    人或家屬聘僱看護收費原則參考如該院與照顧服務員外包仲
    介之合約「全日班2200元、半日班1300元；春節期間收費加
    1倍」，有上開函文附卷可佐(見本院簡上卷第313至315頁)
    ，參酌我國一般聘請看護之平均市場行情及國民生活經濟發
    展情形，堪認看護費用每日以2,200元計算、半日以1,300元
    計算尚屬允當(至於親屬間照護每日已評價如一般聘請看護
    之照顧費，然春節期間本共居一處，與一般聘請看護之情形
    仍有所不同，本院認毋庸再比照外包仲介合約所約定春節加
    倍部分)，從而，被上訴人請求45日全日照護及45日半日照
    護期間之看護費用共計得請求157,500元（計算式：2,200元
    ×45日＋1,300元×45日＝157,500元），為有理由，應予准許，
    逾上開範圍之請求，尚乏所據，不應准許。
  ⑵不能工作之收入損失部分：
  ①按不法侵害他人身體或健康者，對於被害人因此喪失或減少
    勞動能力，或增加生活上之需要時，應負損害賠償責任。民
    法第193條第1項定有明文。次按關於喪失或減少勞動能力之
    損害，應區分⑴受傷治療過程中，預期所得收入利益之喪失
    （民法第216條第2項），及⑵受傷治療後，喪失或減少勞動
    能力之損害（民法第193條第1項），前者係指受傷治療、傷
    勢未確定期間，完全無法工作，無法取得原預期之工作收入
    ；後者則係被害人治療後，勞動能力永久之減損或喪失（如
    電腦工程師喪失一指、汽車駕駛上肢殘障）。次按當事人主
    張有利於己之事實，就其事實有舉證之責任，民事訴訟法第
    277條定有明文。
  ②被上訴人主張其於本件交通事故受傷前，於國泰人壽108 年
    度薪資為673,426元，即每月薪資為56,119元（673,426 元÷
    12月＝56,119元，元以下四捨五入），因本件交通事故受有
    前揭傷害，致無法工作期間3 個月，受有不能工作損失168,
    357 元等語，為上訴人以前開情詞置辯，經查，本院函詢國
    泰人壽有關被上訴人主張事故發生後3個月內之薪資說明，
    經國泰人壽以111年2月16日國壽字第1110020387號函覆「…
    二、王君(即被上訴人，下同)於108年11月19日發生車禍後
    ，本公司自108年11月20日起迄至109年1月22日給予公傷假6
    4天(含例假日)，另自109年1月30日起迄至109年2月19日，
    除109年2月5日特休排假外，王君其餘天數正常出勤。三、
    公傷假期間本公司仍支付王君薪資，無扣薪之情事。」，並
    附上被上訴人於公傷假期間薪資資料，此有上開函文在卷可
    參(見本院簡上卷第239至241頁)，可徵被上訴人任職之國泰
    人壽公司於被上訴人發生事故後給予公傷假64天，而公傷假
    後，被上訴人已正常出勤上班，並無事故發生後第3個月未
    能上班之情形，且被上訴人於事故發生後2個月之公傷假期
    間，公司並無扣薪，則被上訴人主張其所受有之損害為受有
    3個月不能工作之薪資損失，未能舉證以實其說，要難認有
    據。
  ③復參酌證人呂學諮到庭證稱：(經提示本院簡上卷第241 頁)
    發薪的日期是108 年12月21日，被上訴人車禍是108 年11月
    19日，提示的薪資是在發生車禍前的業績，我們業績可以往
    後掛3個月，是因為核保的進度。薪津應該是上個月的達成
    業績津貼，傭金的話是他每招攬一件跟他往年的續期傭金。
    所以提示的薪資明細，薪資金額跟競賽獎金，可以說是被上
    訴人事故發生前所累積的業務去做核發的，請假期間，因為
    不能工作，所以一定是會在之後去評價該段期間的薪津跟傭
    金受到影響，只是是在幾個月之後會有差距不一定等語(見
    本院簡上卷第277至281頁)，可知保險人員所領獎金除新客
    戶外，因舊客戶持續繳納保費，亦可獲得獎金，保險業務員
    之薪資相當比例為依照招攬保單業績計算之佣金，或按保戶
    繳納保險費情形計算之獎金，自不因傷而直接當然於事故後
    3個月內減少，則如何以事故後3個月薪資計算損失，自非無
    疑；況保險從業人員在家休養期間仍能與客戶電話聯繫，又
    輔以其稅務電子閘門所得調件明細表所呈現之歷年收入資料
    ，亦未能看出有何明顯因該事故以致所得銳減之損害，至被
    上訴人固復稱其受傷後無法拜訪客戶、簽約，導致未能開發
    新客戶等語，惟被上訴人並未具體提出其已有預期招攬之新
    客戶名單或計畫，且參被上訴人薪資明細可知，每月薪資隨
    其業績浮動，亦涉及先前累積業務核保時間而有所異，各項
    薪資給付本未必可按月領取，且各項給付金額亦不相同，月
    薪並非固定，足見其每月收入因招攬客戶情形而異，並受保
    險產品本身、市場需求、社會經濟及被上訴人勤惰等因素之
    影響，其主張可能未能開發新客戶之減少所受利益之損害部
    分既未能證明，難認其所為主張為可採，更遑論國泰人壽函
    覆亦清楚表示被上訴人公傷假期間，公司仍支付薪資，並無
    扣薪之情事等語，尚難認被上訴人主張以108 年度薪資換算
    之每月薪資56,119元作為其受有3個月薪資損失之損害賠償
    請求等語為可採。
　⑶慰撫金部分：
　①按因故意或過失，不法侵害他人之權利者，負損害賠償責任
    。不法侵害他人之身體、健康、名譽、自由、信用、隱私、
    貞操或不法侵害其他人格法益而情節重大者，被害人雖非財
    產上之損害，亦得請求賠償相當之金額，民法第184條第1項
    前段、第195條第1項前段分別定有明文。又原告請求精神慰
    撫金之損害金額，賠償慰藉金固為廣義賠償之性質，然究與
    賠償有形之損害不同，故賠償慰藉金非如賠償有形損害之有
    價額可以計算，因此究竟如何始認為相當，自得由法院斟酌
    各種情形定其數額（最高法院47年度台上字第1416號裁判意
    旨參照）。復按慰藉金之多寡，應斟酌雙方之身分、地位、
    資力與加害之程度及其他各種情形核定相當之數額；其金額
    是否相當，自應依實際加害情形與被害人所受之痛苦及雙方
    之身分、地位、經濟狀況等關係決定之（最高法院85年度台
    上字第460號判決意旨參照）。
  ②經查，被上訴人因上訴人前開過失不法行為致受有身體健康
    權之損害，且情節重大，被上訴人之精神上自受有痛苦，被
    上訴人自得依民法第195條第1項請求慰撫金。經審酌被上訴
    人所受傷勢、將來復原之程度、本件侵權行為發生之原因、
    造成之結果，暨被上訴人為致理科技大學會計系畢業，現從
    事保險業務員；以及上訴人為臺北城市科技大學餐飲管理系
    ，從事餐飲服務業、月薪27,800元等情，業經兩造自行陳報
    在卷（見本院109訴3721卷第29頁），並參酌兩造稅務電子
    閘門所得調件明細表、財產調件明細表（因屬個人隱私，僅
    予參酌，爰不予揭露），綜合衡量兩造之身分、地位、教育
    程度、被上訴人實際工作損失或未能完整評價及被上訴人所
    受精神痛苦程度等一切情狀，認被上訴人得請求上訴人賠償
    其身體健康權受侵害之慰撫金數額以220,000元為適當。
  ⑺從而，被上訴人所主張之上開損害應於406,635元（計算式：
    5,300元＋15,180 ＋7,500＋1,155＋157,500 ＋220,000＝406,635
    元）範圍內有理由，逾此部分之請求，難認有據。
  ㈡上訴人抗辯被上訴人與有過失有無理由？被上訴人總計得請
    求上訴人賠償之金額為何？
  ⒈上訴人抗辯被上訴人與有過失有無理由？
  ⑴按損害之發生或擴大，被害人與有過失者，法院得減輕賠償
    金額，或免除之，民法第217條第1項定有明文。此項規定之
    目的，在謀求加害人與被害人間之公平，故在裁判上法院得
    以職權減輕或免除之（最高法院85年台上第1756號判例意旨
    參照）。因之不論加害人之行為係故意或過失，僅須被害人
    就損害之發生或擴大，有應負責之事由，不問其係出於故意
    或過失，基於衡平原則及誠實信用原則，即有該法條所定過
    失相抵原則之適用。次按駕駛機車有過失致坐於後座之人被
    他人駕駛之車撞死者，後座之人係因藉駕駛人載送而擴大其
    活動範圍，駕駛人為之駕駛機車，應認係後座之人之使用人
    ，原審類推適用民法第224 條規定依同法第217 條第1 項規
    定，減輕被上訴人之賠償金額，並無不合（最高法院74年台
    上第1170號號判例可資參照）。亦即駕駛機車者有過失致坐
    於後座之人被他人駕駛之車撞傷者，後座之人係因藉駕駛人
    載送而擴大其活動範圍，駕駛人為之駕駛機車，應認係後座
    之人之使用人，則損害賠償權利人之代理人或使用人之過失
    ，亦可視同損害賠償權利人之過失，適用過失相抵之法則（
    最高法院73年台上字第2201號判例意旨可資參照）。是以，
    倘若呂學諮騎乘系爭B車搭載被上訴人，呂學諮若有違規行
    為暨與系爭車禍事故之發生或損害之擴大有因果關係，亦可
    視同被上訴人之過失，而有過失相抵法則適用。
  ⑵經查，本件車禍事故之發生過程，經本院勘驗現場監視器錄
    影畫面，勘驗筆錄略載為：「【光碟時間0分0秒】上訴人（
    圖示A 處）一人騎乘機車往前直行（影片中無從看出行車實
    際速度）。截圖二：【光碟時間00分01秒】上訴人行至路口
    處在「停」字前未停下機車，仍繼續直行；適逢被上訴人搭
    乘之機車（圖示B 處）自畫面左方路口行駛而出。截圖三：
    【光碟時間00分02秒】被上訴人所搭乘機車（車上看似有2 
    人）繼續直行，被上訴人所搭乘機車與上訴人之左後車尾處
    發生碰撞。截圖四、截圖五：【光碟時間00分02秒至03秒】
    上訴人與被上訴人發生擦撞後，上訴人往左側傾倒，被上訴
    人搭乘之機車繼續往前方移動後而傾倒，被上訴人搭乘之機
    車傾倒處被遮住無法看清。截圖六：【光碟時間00分11秒】
    上訴人人車倒地，嗣緩緩坐起，仍坐於畫面馬路中央，被上
    訴人搭乘機車傾倒處仍看不清楚，至錄影畫面結束均為同一
    畫面。」，有本院勘驗筆錄暨截圖附卷可考(見本院簡上卷
    第281至283、309至311頁)，可知上訴人騎乘系爭A車行經事
    發地點新北市樹林區保安街一段與樹新路交岔路口時，其行
    經該無號誌路口，然上訴人之行向為支線道，其並未讓行駛
    於幹線道之呂學諮所騎乘之系爭B車先行，且上訴人行駛至
    交岔路口，並未依路面標誌、標線之指示行車，惟恰逢呂學
    諮騎乘系爭B車亦未注意車前狀況，以致未及閃避而與系爭A
    車發生碰撞，此由系爭B車係與上訴人騎乘之系爭A車左後車
    尾處發生碰撞乙節即可知斯時上訴人騎乘系爭A車已過路口
    一半處，然呂學諮斯時亦未注意車前狀況，並未隨時採取必
    要之安全措施，以致呂學諮騎乘系爭B車亦未及剎車而撞擊
    系爭A車，此部分參酌新北市政府車輛行車鑑定會鑑定意見
    書(新北車鑑字第0000000號)所載「柒、鑑定意見：一、劉
    菁華駕駛普通重型機車，行經無號誌路口，支道車未讓幹道
    車先行，為肇事主因。二、呂學諮騎乘駕駛普通重型機車，
    未注意車前狀況，為肇事次因。」等內容(見臺灣新北地方
    檢察署109年度偵字第14709號卷第85至86頁)，亦同此認定
    ，堪認系爭車禍事故除因上訴人之過失駕駛行為所致外，呂
    學諮亦有違規行為且與系爭車禍事故之發生具有因果關係，
    呂學諮之駕駛行為對於本件車禍事故之發生亦有肇事原因存
    在甚明，揆諸前揭裁判意旨，亦可視同被上訴人之過失，而
    有過失相抵法則適用，本院自得依過失相抵法則，減輕上訴
    人之賠償金額。是以，衡諸本件車禍事故發生當時之一切情
    狀及審酌兩造上開行為對損害發生原因力之強弱程度，應認
    上訴人過失程度仍屬較高，其上開違規行為應為本件肇事主
    因，綜衡事故當時之一切情狀，堪認上訴人有80%之過失責
    任，被上訴人有20%之過失，上訴人自得主張過失相抵，故
    上訴人應負擔80% 之賠償責任。從而，被上訴人因本件車禍
    事故所受之損害為406,635元，業經本院認定如前，扣除應
    減輕上訴人之賠償責任後，被上訴人得請求之損害賠償金額
    應為325,308元（計算式：406,635×80%＝325,308），逾此部
    分之請求，非有理由。
  ⒉被上訴人總計得請求上訴人賠償之金額為何？
　　按「保險人於被保險汽車發生汽車交通事故時，依本法規定
    對請求權人負保險給付之責」、「保險人依本法規定所為之
    保險給付，視為被保險人損害賠償金額之一部分；被保險人
    受賠償請求時，得扣除之」、「本法所稱請求權人，指下列
    得向保險人請求保險給付或向特別補償基金請求補償之人：
    一、因汽車交通事故遭致傷害者，為受害人本人。」，強制
    汽車責任保險法第25條第1項、第32條、第11條第1 項第1 
    款分別定有明文。經查，被上訴人總計已領取強制險63,180
    元，有國泰產險賠款通知書附卷可憑（見本院110簡82卷第1
    7、19頁），且為上訴人所不爭執（見本院110簡82卷第15頁
    ），依前揭規定，上開金額即應扣除。是被上訴人得請求賠
    償之金額經扣除已受領之理賠金後，應為262,128元（計算
    式：325,308—63,180元＝262,128元）。
五、末按給付無確定期限者，債務人於債權人得請求給付時，經
    其催告而未為給付者，自受催告時起，負遲延責任；遲延之
    債務，以支付金錢為標的者，債權人得請求依法定利率計算
    之遲延利息；應付利息之債務，其利率未經約定，亦無法律
    可據者，週年利率為5%，民法第229 條第2 項前段、第233
    條第1 項前段、第203 條分別著有明文。經查，被上訴人對
    上訴人之侵權行為損害賠償請求權，係屬於未定給付期限之
    金錢債權，而本件刑事附帶民事訴訟起訴狀繕本業於109 年
    10月19日送達上訴人之情，有本院送達證書在卷可憑（見本
    院109審交附民762卷第55頁）。則被上訴人請求262,128元
    及自109 年10月20日起至清償日止，按年息5% 計算之利息
    ，洵屬有據，應予准許。
六、綜上所述，被上訴人主張依侵權行為法律關係規定，請求上
    訴人負侵權行為損害賠償責任，自屬有據。從而，被上訴人
    請求上訴人給付262,128元及自109年10月20日起至清償日止
    ，按年息5% 計算之利息，為有理由，應予准許。逾此範圍
    之請求，為無理由，應予駁回。至本件被上訴人勝訴部分，
    係就民事訴訟法第427 條第2 項訴訟適用簡易程序所為上訴
    人部分敗訴之判決，依同法第389 條第1 項第3 款規定，應
    依職權就被上訴人勝訴部分宣告假執行。被上訴人聲請供擔
    保准予宣告假執行，僅係促使法院職權之發動，附此敘明。
    上訴人復陳明願供擔保請准宣告免為假執行，爰依民事訴訟
    法第392 條第2 項規定，酌定相當之金額准許之。至被上訴
    人其餘敗訴部分，其假執行之聲請即失所附麗，應併予駁回
    之。另附帶上訴人雖於附帶上訴聲明願供擔保請准宣告假執
    行，然本判決於宣示日即已確定，核已無再供擔保聲請宣告
    假執行之必要，此部分聲請則駁回之。原審就超過上開應准
    許部分，為上訴人敗訴之判決，並為假執行之宣告，自有未
    洽，上訴意旨就此部分指摘原判決不當，求予廢棄改判，為
    有理由。至於上開應准許部分，原審判命上訴人給付，並為
    假執行之宣告，核無違誤，上訴意旨，就此部分指摘原判決
    不當，求予廢棄，為無理由，應駁回其此部分上訴。至原審
    為附帶上訴人敗訴之判決及駁回其假執行之聲請部分，則並
    無不合，附帶上訴意旨指摘原判決此部分不當，求予廢棄改
    判，為無理由，應予駁回。
七、本件判決基礎已臻明確，兩造其餘之攻擊防禦方法及訴訟資
    料，經核與判決基礎不生影響，爰不一一論列。
八、據上論結，本件上訴為一部有理由，一部無理由；附帶上訴
    為無由，依民事訴訟法第436條之1第3項、第450條、第449
    條第1項、第79條、第78條，判決如主文。
中　　華　　民　　國　　111 　年　　10　　月　　26　　日
                民事第一庭    審判長法　官　張紫能
                                    法　官　毛崑山
　　　　　　　　　　　　　　　　　　法　官　張惠閔
以上正本證明與原本無異。
本判決不得上訴。
中　　華　　民　　國　　111 　年　　10　　月　　26　　日
                                    書記官　林沂㐵